臺灣新北地方法院板橋簡易庭民事簡易判決
110年度板簡字第2209號
原      告  林子妮  
                      送達處所﹕臺中市○區○○街00號0樓                        之0
被      告  魏志仲  
                      (新北○○○○○○○○，現所在不                          明，已為公示送達)

上列當事人間請求侵權行為損害賠償事件，原告提起刑事附帶民
事訴訟，經本院刑事庭於中華民國110年2月25日以110年度審交
附民字第71號裁定移送前來，於中華民國111年2月15日言詞辯論
終結，本院判決如下：
    主  文
被告應給付原告新臺幣參拾捌萬陸仟貳佰貳拾元。
原告其餘之訴駁回。
訴訟費用由被告負擔二分之一，餘由原告負擔。
本判決原告勝訴部分得假執行。但被告如以新臺幣參拾捌萬陸仟
貳佰貳拾元為原告預供擔保，得免為假執行。
    事  實  及  理  由
一、本件被告受合法通知，未於言詞辯論期日到場，核無民事訴
    訟法第386條所列各款情形，爰依原告之聲請，由其一造辯
    論而為判決，合先敘明。
二、原告主張：
(一)被告於民國109年6月1日13時47分許，騎乘車牌號碼000-000
    號普通重型機車（下稱A車）搭載其妻子，沿新北市板橋區
    和平路往信義路方向行駛，駛至和平路4號前，本應注意駕
    駛車輛應遵守道路交通標線之指示行駛而不得逆向，並應注
    意車前狀況，隨時採取必要之安全措施，而依當時天候晴、
    日間自然光線、柏油路面乾燥、無缺陷、無障礙物、視距良
    好，並無不能注意之情事，竟因為物品掉落在和平路往信義
    路方向車道上，就貿然迴轉逆向駛入和平路往信義路方向之
    車道，適有原告騎乘車牌號碼000-0000號普通重型機車(下
    稱系爭機車)沿同向駛經該處，被告騎乘A車以車頭撞上原告
    騎乘之系爭機車車頭，致原告人車倒地(下稱系爭事故)，並
    受有右橈骨遠端閉鎖性骨折及四肢多處擦挫傷等傷害(下稱
    系爭傷勢)。
(二)原告因被告之過失致系爭事故等情，受有損害如列所示：
  1.醫療費用：因治療系爭傷勢而支出新臺幣(下同)73,924元，
    另因系爭傷勢受有失眠之情而有於精神科就診之必要，支出
    費用390元，共計74,314元。
  2.醫療用品費用:原告因系爭傷勢而須購買治療相關之必要醫
    療器材及保養品而支出7,531元。
  3.住院期間飲食費:原告因系爭傷勢住院治療而支出住院期間
    飲食費用321元。
  4.工作損失：原告每月薪資30,000元，而因系爭傷勢無法工作
    兩個月，受有60,000元之薪資損失，另原告3至5月之季獎金
    為45,800元，平均每月為15,267元(元以下四捨五入)，以上
    共計受有90,533元之薪資損失。
  5.看護費用:原告因系爭傷勢而有專人看護之必要，每日以3,0
    00元計算，自109年6月1日起至109年7月31日，共計61日，
    故請求183,000元之看護費用。
  6.計程車費用:因治療系爭傷勢往返醫院所支出之計程車費用9
    05元。
  7.系爭機車維修費用:因維修系爭機車而支出維修費用44,000
    元。
  8.精神慰撫金：因被告上開過失傷害之行為，造成原告精神上
    之極大痛苦，爰請求被告賠償316,866元。
(三)為此，原告爰依民法第184條第1項前段、第195條第1項之規
    定，請求被告賠償上開金額，並聲明：被告應給付原告717,
    470元。
三、按因故意或過失，不法侵害他人之權利者，負損害賠償責任
    ；不法侵害他人之身體或健康者，對於被害人因此喪失或減
    少勞動能力或增加生活上之需要時，應負損害賠償責任；不
    法侵害他人之身體、健康、名譽、自由、信用、隱私、貞操
    ，或不法侵害其他人格法益而情節重大者，被害人雖非財產
    上之損害，亦得請求賠償相當之金額，民法第184條第1項前
    段、第193條第1項及第195條第1項前段分別定有明文。本件
    被告因過失傷害行為，經臺灣新北地方檢察署以109年度偵
    字第41673號經檢察官提起公訴後由本院刑事庭以109年度審
    交易字第1484號刑事判決判處有期徒刑4月，如易科罰金，
    以1,000元折算1日確定在案，有本院依職權調取上開刑事卷
    宗核閱屬實，被告經合法通知，既未到庭，復未提出書狀作
    何聲明或陳述以供本院審酌，則原告主張被告應負侵權行為
    損害賠償責任，自屬有據。茲就原告請求之金額審酌如下：
(一)醫療費用及用品費暨往返醫院看診之交通費用：原告主張因
    傷支出醫療費用74,314元及醫療用品費7,531元暨治療系爭
    傷勢往返醫院所支出之交通費用905元，共計82,750元一節
    ，業據提出醫療費用收據、購買藥品之收據、計程車乘車證
    明等件為證，復被告並未到庭爭執，經本院調查之結果，此
    部分費用堪認為真實，應予准許。
(二)住院期間飲食費:原告因系爭傷勢住院治療而支出住院期間
    飲食費用321元，業據提出亞東醫院診斷證明書、電子發票
    為證，復被告亦未到庭爭執，故原告主張被告應賠償此部分
    費用，洵為有據。
(三)工作損失：原告主張因系爭傷勢無法工作兩個月，而每月薪
    資30,000元，受有60,000元之薪資損失，另原告3至5月之季
    獎金為45,800元，平均每月為15,267元(元以下四捨五入)，
    以上共計受有90,533元之薪資損失(計算式:30,000元×2月+1
    5,267元×2月=90,534元)，業據提出亞東醫院診斷證明書、
    寵物王國薪資收入證明、在職業績獎金證明等件為證，被告
    雖未到庭爭執，原告就薪資損失60,000元部分之請求，應堪
    認為真實，至業績獎金部分，惟按侵權行為損害賠償之債，
    須損害之發生與加害人之故意或過失加害行為間有相當因果
    關係，始能成立。所謂相當因果關係，係以行為人之行為所
    造成之客觀存在事實，依經驗法則，可認通常均可能發生同
    樣損害之結果而言；如有此同一條件存在，通常不必皆發生
    此損害之結果，則該條件與結果並不相當，即無相當因果關
    係；不能僅以行為人就其行為有故意過失，自認該行為與損
    害間有相當因果關係（最高法院90年度台上字第772 號判決
    意旨參照）。經查：原告之工作性質為銷售，基本薪津為30
    ,000元，至業績獎金係因業績達標僱主所給予之額外獎金，
    則原告之業務獎金多寡，乃係機會利得，與其招攬業務多寡
    有關，而與其勞動能力增減無關，原告復未舉證以證明：若
    無本件車禍之發生，通常可有上開業務獎金之收入（即損失
    與車禍間具有相當因果關係），是原告主張因受傷而受有業
    務獎金30,534元之損害，即屬無據。
(四)看護費用:原告主張因系爭傷勢而有專人看護之必要，每日
    以3,000元計算，自109年6月1日起至109年7月31日，共計61
    日，故請求183,000元之看護費用，業據提出亞東醫院診斷
    證明書、請假單、全台各地區台灣籍看護費用行情網路查詢
    資料等件為證，原告雖未提出實際支出看護費之收據以證明
    上情，惟按「親屬代為照顧被害人之起居，固係基於親情，
    但親屬看護所付出之勞力並非不能評價為金錢，雖因二者身
    分關係而免除被害人之支付義務，惟此種基於身分關係之恩
    惠，自不能加惠於加害人。故由親屬看護時雖無現實看護費
    之支付，仍應認被害人受有相當於看護費之損害，得向上訴
    人請求賠償，始符公平原則。上訴人抗辯被上訴人係由其母
    照顧，不得請求看護費云云，自不足採。」（最高法院94年
    度台上字第1543號判決意旨參照），經查：依原告所提出之
    亞東醫院診斷證明書醫囑欄內載明:「…手術後建議休養兩個
    月，專人照護2個月」可證原告所受之系爭傷勢確有專人照
    護之必要，原告縱未另外僱請看護人員，而係由親人負責看
    護而無現實看護費之支付，揆諸前開判決意旨，仍應認原告
    受有相當於看護費之損害，得向被告請求賠償，始符公平原
    則，且原告主張此期間之每日看護費3,000元已逾一般行情
    ，應以每日2,200元為適當，是原告主張被告應給付看護費1
    32,000元（2,200元×60＝132,000元），核無不合，應予准許
    ，逾此之請求，難謂有據。
(五)系爭機車維修費用:原告主張系爭機車因本件事故受損，經
    送修後共支出維修費用44,000元，業據提出估價單為證，復
    被告亦未到庭爭執，則系爭車輛之修理既以新零件更換被損
    之舊零件，則以修理費作為損害賠償之依據時，自應將零件
    折舊部分予以扣除。查系爭車輛係於107年7月（推定15日）
    出廠使用，有行照附卷可稽，至109年6月1日受損時，已使
    用1年11月，而本件修復費用為44,000元（零件43,000元、
    拖吊保管費1,000元），本院依行政院公布之固定資產耐用
    年數表及固定資產折舊率表，系爭車輛耐用年數為三年，每
    年折舊千分之五三六，其最後一年之折舊額，加歷年折舊累
    積額，總和不得超過該資產成本原額之9/10之方法計算結果
    ，系爭車輛零件費用43,000元折舊後所剩之殘值金額為10,1
    49元【計算式：第1年折舊值43,000×0.536=23,048、第1年
    折舊後價值43,000-23,048=19,952，第2年折舊值19,952×0.
    536×(11/12)=9,803、第2年折舊後價值19,952-9,803=10,14
    9，元以下四捨五入】，加計毋庸折舊之拖吊保管費1,000元
    ，則原告得請求被告賠償之系爭車輛修復費用為11,149元，
    逾此部分之請求，則屬無據。
(六)精神慰撫金部分：按民法第195條所謂相當之金額，應斟酌
    加害人與被害人雙方之身分、資力與加害程度，及其他各種
    情形核定之；慰撫金是否相當，應以加害行為之加害程度及
    被害人所受痛苦，斟酌加害人及被害人之身分、經濟地位等
    各種情形定之。最高法院47年台上字第1221號、51年台上字
    第223號判例可資參照。經查：被告前開騎乘機車貿然迴轉
    之行為，致原告受有右橈骨遠端閉鎖性骨折及四肢多處擦挫
    傷之傷害，此當造成原告精神上受有相當程度之傷害，是原
    告主張其身體等權利因被告所為而受有損害，應屬可採，則
    原告依民法第195條第1項規定請求精神慰撫金，洵屬有據。
    至其數額，爰審酌原告之學歷為高職畢業，現從事零售業，
    月入3萬元，名下僅有機車1部；被告之學歷為高職肄業，
　　109年度所得為290,000元，名下有汽車1部，已據原告陳明
    在卷（參見本院111年2月15日言詞辯論筆錄），並有本院依
    職權調取被告稅務電子閘門財產所得調件明細及個人基本資
    料查詢結果附卷可佐，兼衡原告因此事件所受之損害、痛苦
    程度及被告已受有刑事制裁，然迄未與原告達成和解、亦未
    出席調解庭等一切情狀，認原告所請求之非財產上損害316,
    866元尚嫌過鉅，應以100,000元為適當，原告逾此範圍之請
    求，即屬無據，應予駁回。
(七)綜上，原告得請求被告賠償之金額，合計為386,220元(計算
    式:82,750元+321元+60,000元+132,000元+11,149元+100,00
    0元=386,220元)。
四、從而，原告本於侵權行為損害賠償之法律關係，請求被告給
    付717,470元，於上開386,220元，為有理由，應予准許，逾
    此部分之請求，為無理由，應予駁回。
五、本件係就民事訴訟法第427條第1項至第4項訴訟適用簡易程
    序所為之判決，就被告敗訴部分，爰依職權宣告假執行及被
    告得供相當擔保金額而免為假執行。
中　　華　　民　　國　　111 　年　　2 　　月　　18　　日
                  臺灣新北地方法院板橋簡易庭
                      法  官  李昭融
以上正本係照原本作成。
如不服本判決，應於送達後20日內，向本庭（新北市○○區○○
路○段00巷0號）提出上訴狀並表明上訴理由，如於本判決宣示
後送達前提起上訴者，應於判決送達後20日內補提上訴理由書（
須附繕本）。如委任律師提起上訴者，應一併繳納上訴審裁判費
。
中　　華　　民　　國　　111 　年　　2 　　月　　18　　日
                      書記官  王昱平